【裁判字號】    99,上訴,1090
【裁判日期】    990720
【裁判案由】    違反槍砲彈藥刀械管制條例等
【裁判全文】
臺灣高等法院刑事判決                99年度上訴字第1090號
上  訴  人
即  被  告  乙○○
指定辯護人  本院公設辯護人  郭書益
上列上訴人因違反槍砲彈藥刀械管制條例等案件，不服臺灣板橋
地方法院98年度訴字第2533號，中華民國98年11月20日第一審判
決（起訴案號：臺灣板橋地方法院檢察署98年度偵字第3480號）
，提起上訴，本院判決如下：
    主  文
上訴駁回。
    事  實
一、乙○○明知非經中央主管機關許可，不得持有其他可發射金
    屬或子彈具有殺傷力之手槍及子彈，竟於民國96年7、8月間
    某日，在臺北縣林口鄉○○○路225巷10號2樓住處，因真實
    姓名年籍不詳綽號「阿寶」之成年男子積欠其債務，竟收受
    由「阿寶」所交付仿FN廠1910型半自動手槍製造，換裝土造
    槍機、土造槍管及抓子鉤而成具有殺傷力之改造手槍一支（
    槍枝管制編號0000000000）、非制式子彈四顆（由金屬彈殼
    組合直徑八．○金屬彈頭而成，經鑑驗試射一顆，餘三顆，
    上揭槍彈均詳原判決附表所示），以供抵償債務，而於上址
    住處持有之。後因持有丙○○（原名錡嘉祥）之支票遭退票
    及本票債務糾紛等事情，乙○○為追討債款，復基於恐嚇危
    害安全之犯意，先於98年1月3日下午11時30分許，攜帶附表
    所示改造槍、彈，至丙○○所經營位在臺北縣泰山鄉○○路
    ○段160號之火鍋店門前，持槍指向丙○○頭部，並恫稱：
    「下星期準備好八十萬元，否則要你好看」等語，以此加害
    生命、身體之方式恫嚇丙○○，使丙○○心生畏懼；又於同
    年月14日下午11時30分許，攜帶如原判決附表所示改造手槍
    、子彈前往上址火鍋店內，欲向丙○○收取款項，適因丙○○不在店內，乙○○持槍指向店員甲○○胸部，並恫嚇稱：
    「叫你們店長給我小心一點，不要給我遇到，聽清楚沒有」
    等語，以此加害生命、身體之方式恫嚇，使甲○○心生恐懼
    ，隨後甲○○即將乙○○所言轉達丙○○，亦致丙○○生畏
    懼心。嗣於同年月16日下午8時許，乙○○再度持如原判決
    附表所示之改造手槍、子彈，前往上址火鍋店，欲向丙○○
    收取欠款時，為經丙○○報警後，在場埋伏之員警當場查獲
    ，並扣得如原判決附表所示具有殺傷力改造手槍一支、非制
    式子彈四顆（經鑑驗試射一顆，餘三顆）等物。
二、案經丙○○訴由臺北縣政府警察局新莊分局移送臺灣板橋地
    方法院檢察署檢察官偵查起訴。
    理  由
壹、程序方面：
    按被告以外之人於審判中有下列情形之一，其於檢察事務官
    、司法警察官或司法警察調查中所為之陳述，經證明具有可
    信之特別情況，且為證明犯罪事實之存否所必要者，得為證
    據：三、滯留國外或所在不明而無法傳喚或傳喚不到者，查
    告訴人丙○○於警詢時所為證詞，雖係傳聞證據，惟本院審
    理時，經合法傳訊到庭作證，告訴人無正當理由，均未到庭
    ，本院審酌告訴人於警詢時之證詞，係遭被告恐嚇後報警時
    所製作之筆錄，該時事情甫發生，所為證詞於警查獲時被告
    之客觀情況相符，具有可信之特別情況，且為證明犯罪事實
    之存否所必要，依上揭規定，有證據能力；本件卷內有關：
    (一)內政部警政署刑事警察局出具之98年2月20日刑鑑字第098
    0010236號鑑驗書，係為鑑定被告乙○○所持有之槍、彈屬
    於具有殺傷力之改造手槍、非制式子彈，依其所見所之證明
    文書，核其本質乃為被告以外之人於審判外之書面陳述，依
    刑事訴訟法第159條第1項之規定，不具證據能力。惟此一鑑
    定書乃偵查中由檢察官命鑑定而提出之鑑定報告書，依同條
    項後段係屬法律有特別規定之情形（刑事訴訟法第206條）
    ，有證據能力。(二)卷內搜索扣押筆錄等文書，雖屬被告以外
    之人於審判外之陳述，惟該等文書並無顯有不可信之情況，
    屬公務員於搜索時所為之紀錄文書，符合刑事訴訟法第159
    條之4第1款之規定，有證據能力。(三)現場照片八幀、扣案改
    造手槍及非制式子彈四顆，並非供述證據，無傳聞法則之適
    用，與本案具有關聯性，且上開物證係經偵辦員警合法取得
    ，具有證據能力。
貳、實體方面：
一、訊據被告乙○○對於持有具有殺傷力之改造手槍、非制式子
    彈等犯行均坦承不諱，亦不否認於事實欄所載之時間，分次
    攜帶扣案之槍、彈至告訴人丙○○所經營之火鍋店找告訴人
    追討債務之事實，及有對證人甲○○恫嚇稱：「叫你們店長
    給我小心一點，不要給我遇到，聽清楚沒有」等語，惟矢口
    否認有恐嚇危害於安全犯行，辯稱：伊未對告訴人說：「下
    星期準備好八十萬元，否則要你好看」等語，至於伊對證人
    甲○○說上揭叫店長小心之語，係要證人甲○○傳達予告訴
    人，伊所攜帶之槍、彈等物，均置於機車內，於恐嚇時並未
    取出云云。經查：
  (一)被告持有扣案之手槍一支、子彈四顆，經鑑定後，槍枝係仿
    FN廠一九一○型半自動手槍製造，換裝土造槍機、土造槍管
    及抓子鉤而成之改造手槍（槍枝管制編號0000000000），擊
    發功能正常，可供擊發適用之子彈使用，認具殺傷力；子彈
    則為非制式子彈，由金屬彈殼組合直徑八．○金屬彈頭而成
    ，經採樣一顆試射，可擊發，認均具有殺傷力，此有卷附內
    政部警政署刑事警察局出具之98年2月20日刑鑑字第0980010
    236號鑑驗書可按，復有搜索扣押照片、搜索扣押筆錄等文
    書可稽，並有扣案如原判決附表之改造手槍一支、非製式子
    彈三顆（試射一顆）足資佐證。被告此部分之自白，與事實
    相符，本件事證明確，其有上開未經許可，持有改造手槍、
    子彈之犯行堪以認定。
  (二)被告上揭恐嚇危害於安全之犯行，業據告訴人丙○○於警詢
    中證稱：被告於98年1月3日下午11時30分許，在伊所經營位
    在臺北縣泰山鄉○○路○段160號之火鍋店門前，持黑色鐵
    製手槍指伊頭部，向伊要八十萬元，要伊下星期準備好，否
    則要給伊好看等語；之後被告係在同年月14日下午11時30分
    許，前往伊經營上址火鍋店，伊見被告到時心生恐懼，即行
    從後門離去，被告即持槍指向店員甲○○胸部，並說要找伊
    ，員工告知店長已經離去，被告仍不死心，在店內找尋，被
    告即要伊店員傳話說，不要讓被告找到，要伊小心點等恐嚇
    言語等語（見偵卷第13頁）明確，復核證人店員甲○○於本
    院審理時所證：當時店裡正在打烊，被告到店裡是要找店長
    丙○○，因店長不在，被告就惱羞成怒，後來被告就拿一支
    手槍出來，然後對著伊之胸前，跟伊說：「叫你們店長給我
    小心一點，不要給我遇到，聽清楚沒有」等語，並要伊轉告
    店長，伊當時很錯愕也很害怕，被告對伊跟店長丙○○都有
    恐嚇之意，被告離開店後，伊在路上遇到丙○○，就當面說
    這件事情等語，大致相符。
  (三)扣案之槍、彈係在被告查獲時所騎乘之機車置物箱內查獲，
    已經證述如前，並經告訴人於警詢中，證人甲○○於原審審
    中均一致指認係被告持以恐嚇之工具，是被告空言於上揭恐
    嚇犯行時，並未持槍、彈為之云云即無足採；再以被告持槍
    並出言：「下星期準備好八十萬元，否則要你好看」、「叫
    你們店長給我小心一點，不要給我遇到，聽清楚沒有」等語
    ，從客觀上自足使人心生畏懼，告訴人、證人甲○○一致證
    稱已心生畏懼等語，被告否認恐嚇危害於安全之犯行，亦難
    認可採，本件事證明確，被告恐嚇危害於安全之犯行堪可認
    定，應依法論科。
二、按槍砲彈藥刀械管制條例第4條第1項第1款之槍砲，係指火
    砲、肩射武器、機關槍、衝鋒槍、卡柄槍、自動步槍、普通
    步槍、馬槍、手槍、鋼筆槍、瓦斯槍、麻醉槍、獵槍、空氣
    槍、魚槍及其他可發射金屬或子彈具有殺傷力之各式槍砲；
    本件扣案之槍枝係仿FN廠一九一○型半自動手槍製造，換裝
    土造槍機、土造槍管及抓子鉤而成之改造手槍，應屬槍砲彈
    藥刀械管制條例第四條第一項第一款所規定之「其他可發射
    金屬或子彈具有殺傷力之各式槍砲」；又槍砲彈藥刀械管制
    條例第四條所稱之槍砲、彈藥，依同條例第5條規定，非經
    中央主管機關許可，不得製造、販賣、運輸、轉讓、出租、
    出借、持有、寄藏或陳列。次按刑法第346條第1項之恐嚇罪
    ，係以意圖為自己或第三人不法所有為構成要件之一，若僅
    以恐嚇方法使人交付財物，而並無不法所有之意圖者，縱令
    其行為或可觸犯他項罪名，要無由成立本條之恐嚇罪，此有
    最高法院24年上字第3666號判例足供參照。被告持有上開扣
    案具殺傷力之改造手槍，核其所為，係犯槍砲彈藥刀械管制
    條例第8條第4項之未經許可持有第4條第1項第1款所定其他
    可發射子彈具有殺傷力之各式槍砲罪；其持有上開扣案具殺
    傷力之非制式子彈，係犯槍砲彈藥刀械管制條例第12條第4
    項之未經許可持有子彈罪。被告又另行起意，持槍、彈為事
    實欄所載之恐嚇危害於安全行為，已足對告訴人、證人甲○○之生命、身體產生危害，此部分所為分別涉犯刑法第305
    條之恐嚇危害於安全二罪。起訴書認此部分犯行，係涉犯刑
    法第346條之恐嚇取財罪云云，惟查，被告係向告訴人追討
    債務，始索求八十萬元，有告訴人警詢時證詞可參，縱告訴
    人對是否積欠債務及數額或有不同意見，但被告於原審審理
    中提出由告訴人所簽發之支票及退票理由單三紙，及告訴人
    對被告妨害自由行為遭臺灣桃園地方法院檢察署檢察官起訴
    之起訴書（96年度偵字第17558號）為證，原審審理期間，
    經傳拘告訴人到庭作證，告訴人無正當理由均未到庭，此部
    分事實，無從向告訴人查證明白，依罪疑惟輕原則，被告在
    恐嚇時，主觀上有為自己不法所有之意圖之事實即無法證明
    ，是所為即與恐嚇取財罪犯罪構成要件不合，應論以恐嚇危
    害安全罪，起訴書所載適用上揭法條即有未合，此部分基本
    事實同一，本院自應依法變更檢察官起訴書所載法條。而被
    告所為二次恐嚇危害於安全罪行，雖然係基於同一目的而為
    ，但是所為時間間距達11日，前後恐嚇對象除告訴人外並有
    證人甲○○，侵害法益非單一，與接續犯之概念不合，是起
    訴書認此部分犯罪屬接續犯，亦有未合。被告以一行為同時
    未經許可持有改造手槍、非制式子彈，為異種想像競合，應
    依刑法第五十五條之規定，從一重之未經許可持有其他可發
    射子彈具有殺傷力之槍枝罪處斷；被告於事實欄所載98年1
    月14日下午11時30分許，以一恐嚇犯行，同時侵害告訴人、
    證人甲○○之人身法益，為一行為觸犯數罪名，為想像競合
    犯，亦應依刑法第55條之規定，從一重恐嚇危害於安全罪論
    處。被告所犯上揭未經許可持有其他可發射子彈具有殺傷力
    之槍枝罪、恐嚇危害於安全二罪，三罪間，犯意各別，行為
    互殊，應予分論併罰。原審審酌被告明知改造手槍、非制式
    子彈均屬高度危險之物品，其所持有改造之手槍、子彈，均
    可於瞬間取人性命，影響所及，非僅危及他人之生命安全，
    並對社會治安之維護造成嚴重損害，竟持槍、彈向告訴人追
    討債務，惡性非輕，造成告訴人等人身安全之危險程度，惟
    考量其犯後就持有槍彈犯行已知坦承，犯後態度尚良好等一
    切情狀，量處被告：(一)未經許可持有可發射子彈具有殺傷力
    之改造手槍，處有期3年2月，併科罰金新臺幣肆萬元，並諭
    知易服勞役之標準，及為相關沒收之宣告；(二)以加害生命、
    身體之事恐嚇他人致生危害於安全2罪，各處有期徒刑6月，
    及為相關沒收之宣告；並就主刑部分，定應執行有期徒刑3
    年10月，及為相關沒收之宣告，核其認事用法，尚無違誤，
    量刑亦稱妥適。
三、被告乙○○上訴意旨略以：伊與甲○○沒有任何瓜葛或恩怨
    ，伊係因至丙○○經營之火鍋店，找不到丙○○，始對在火
    鍋店工作之甲○○說：「叫你們店長給我小心一點，不要給
    我遇到，聽清楚沒有」，故伊僅係要甲○○傳話給丙○○，
    而無恐嚇甲○○之意思。甲○○自非遭恐嚇之被害人，縱其
    心感畏懼，亦與恐嚇罪之構成要件不相當。至丙○○雖證稱
    被告有至火鍋店找他，並對其恫嚇稱：「下星期準備好80萬
    元，否則要你好看」云云，惟丙○○為本案之告訴人，自不
    能憑其單方面之指訴，即為被告有罪之唯一證據云云。惟按
    刑法上之恐嚇危害於安全罪，係指行為人以未來之惡害通知
    被害人，使其發生畏怖心理而言。查甲○○業於原審審理時
    ，到庭證稱被告要甲○○傳話予丙○○之同時，有拿一支手
    槍出來，然後對著伊之胸前，故依一般常人之認知，均可認
    如不替被告傳話時，將來生命或身體即有受到傷害之危險。
    是被告對甲○○有恐嚇危害安全之犯行，已堪足認。被告仍
    否認有對甲○○為恐嚇危害安全之犯行，委無足採。又原審
    係依告訴人丙○○之指訴及證人甲○○之證述，認定被告有
    對丙○○為恐嚇危害安全之犯行，並非單以丙○○之指訴，
    為唯一之證據，則被告辯稱原審僅以告訴人之指訴，而無其
    他補強證據，即為其有罪之判決云云，容有誤會。從而，本
    件上訴為無理由，應予駁回。
五、被告乙○○經合法傳喚，無正當理由不到庭，爰不待其陳述
    ，逕行一造辯論判決。
據上論斷，應依刑事訴訟法第368條、第371條，判決如主文。
本案經檢察官李良忠到庭執行職務。
中    華    民    國    99    年    7     月    20    日
                  刑事第七庭  審判長法  官  宋明蒼
                                    法  官  楊智勝
                                    法  官  游紅桃
以上正本證明與原本無異。
除恐嚇危害安全罪部分不得上訴外，其餘部分如不服本判決，應
於收受送達後10日內向本院提出上訴書狀，其未敘述上訴之理由
者並得於提起上訴後10日內向本院補提理由書（均須按他造當事
人之人數附繕本）「切勿逕送上級法院」。
                                    書記官  戴伯勳
中    華    民    國    99    年    7     月    21    日
附錄論罪科刑法條：
中華民國刑法第305條（恐嚇危害安全罪）
以加害生命、身體、自由、名譽、財產之事，恐嚇他人致生危害
於安全者，處 2 年以下有期徒刑、拘役或 3 百元以下罰金。
槍砲彈藥刀械管制條例第8條
未經許可，製造、販賣或運輸鋼筆槍、瓦斯槍、麻醉槍、獵槍、
空氣槍或第 4 條第 1 項第 1 款所定其他可發射金屬或子彈具
有殺傷力之各式槍砲者，處無期徒刑或 5 年以上有期徒刑，併
科新臺幣 1 千萬元以下罰金。
未經許可，轉讓、出租或出借前項所列槍枝者，處 5 年以上有
期徒刑，併科新臺幣 1 千萬元以下罰金。
意圖供自己或他人犯罪之用，而犯前二項之罪者，處無期徒刑或
 7 年以上有期徒刑，併科新臺幣 1 千萬元以下罰金。
未經許可，持有、寄藏或意圖販賣而陳列第 1 項所列槍枝者，
處 3 年以上10 年以下有期徒刑，併科新臺幣 700 萬元以下罰
金。
第 1 項至第 3 項之未遂犯罰之。
槍砲彈藥刀械管制條例第12條
未經許可，製造、販賣或運輸子彈者，處 1 年以上 7 年以下有
期徒刑，併科新台幣 500 萬元以下罰金。
未經許可，轉讓、出租或出借子彈者，處 6 月以上 5 年以下有
期徒刑，併科新台幣 300 萬元以下罰金。
意圖供自己或他人犯罪之用，而犯前二項之罪者，處 3 年以上
10 年以下有期徒刑，併科新台幣 700 萬元以下罰金。
未經許可，持有、寄藏或意圖販賣而陳列子彈者，處 5 年以下
有期徒刑，併科新台幣 300 萬元以下罰金。
第 1 項至第 3 項之未遂犯罰之。

司法院資訊處製作；財團法人民間司法改革基金會備份。
